臺灣新竹地方法院刑事判決
110年度交易字第738號
公  訴  人  臺灣新竹地方檢察署檢察官
被      告  劉庭孝



上列被告因過失傷害案件，經檢察官提起公訴（110年度偵字第7
969號），本院依簡式審判程序判決如下：                 
    主  文
劉庭孝機車駕駛人，無駕駛執照騎車犯過失傷害罪，處有期徒刑
參月，如易科罰金，以新臺幣壹仟元折算壹日。
    事  實
一、本件犯罪事實：
　　劉庭孝無機車駕駛執照，竟於民國109年9月14日0時13分許
    ，騎駛車牌號碼000-0000號普通重型機車搭載陳姿妤，沿新
    竹市中央路由北往南方向行駛，行經新竹市○○路000號前，
    本應注意行車除遇有突發狀況必須減速外，不得任意驟然減
    速、煞車或於車道暫停；以及駕駛人應注意兩車並行之間隔
    ，而依當時天候晴、夜間有照明、路面乾燥、無缺陷亦無障
    礙物、視距良好等情況觀之，並無不能注意之情事，竟疏於
    注意，行經管制路口停等起步後往右偏駛，又無故煞停於車
    道上，致後方騎駛車牌號碼000-0000號普通重型機車之周憲
    聰見狀措手不及，追撞劉庭孝上揭機車後方且人車倒地，因
    此受有右外踝骨折、左肩及左踝挫傷等傷害。
二、案經周憲聰告訴及新竹市警察局第二分局報告臺灣新竹地方
    檢察署檢察官偵查起訴。
    理  由
一、本件被告劉庭孝所犯之罪，非死刑、無期徒刑、最輕本刑為
    3 年以上有期徒刑之罪，或高等法院管轄第一審之案件，被
    告於本院準備程序進行中，就被訴事實為有罪之陳述，經本
    院認合於刑事訴訟法第273條之1 第1 項之規定，裁定進行
    簡式審判程序，合先敘明。又按簡式審判程序之證據調查，
    不受第159條第1 項之限制，刑事訴訟法第273條之2定有明
    文，是於行簡式審判程序之案件，被告以外之人於審判外之
    陳述，除有其他不得作為證據之法定事由外，應認具有證據
    能力。　　　　
二、認定犯罪事實所憑之證據及理由：　　
　㈠前揭犯罪事實，業據被告於警詢、本院調查、準備程序及簡
    式審判程序時均坦承不諱（7969號偵卷第4頁至第5頁、第16
    頁；本院卷第118頁、第130頁至第131頁、第139頁），核與
    證人即告訴人周憲聰於警詢及偵查時之證述（873號他卷第3
    頁；7969號偵卷第6頁至第7頁、第17頁）情節大致相符，並
    有新竹國泰綜合醫院診斷證明書、道路交通事故現場圖、道
    路交通事故調查報告表㈠、㈡、交通部公路總局新竹區監理所
    110年10月4日竹監鑑字第1100232512號函及其附鑑定意見書
    各1份、證號查詢機車駕駛人資料、車輛詳細資料報表各2份
    、道路交通事故照片數張（7969號偵卷第8頁、第9頁、第18
    頁、第19頁至第20頁、第29頁、第30頁、第31頁、第32頁、
    第33頁至第47頁、第54頁至第56頁）附卷可稽，足認被告上
    開任意性之自白與事實相符，堪以採信。綜上，本案事證明
    確，被告犯行洵堪認定，應依法論科。
　㈡按汽、機車除遇突發狀況必須減速外，不得任意驟然減速、
    煞車或於車道中暫停。前車如須減速暫停，駕駛人應預先顯
    示燈光或手勢告知後車，後車駕駛人應隨時注意前車之行動
    ；汽、機車行駛時，駕駛人應注意車前狀況及兩車並行之間
    隔，並隨時採取必要之安全措施，不得在道路上蛇行，或以
    其他危險方式駕車，道路交通安全規則第94條第2、3項分別
    定有明文。經查，被告於前揭時、地騎駛普通重型機車，自
    負有上開注意義務，而依卷附之道路交通事故調查表㈠記載
    ，被告肇事時之路況天候晴、夜間有照明、路面乾燥、無缺
    陷亦無障礙物、視距良好等情況觀之，並無不能注意之情事
    ，其竟於路口停等起步後往右偏駛，又無故煞停於車道上，
    致後方騎駛普通重型機車之告訴人見狀措手不及，追撞被告
    上揭機車後方，堪認被告對於本件車禍之發生，確有無故煞
    停及未保持行車間隔距離之過失，應甚明確。再本件經送交
    通部公路總局新竹區監理所鑑定肇事責任，結果亦認被告無
    照駕駛普通重型機車，行經號誌管制路口停等起步後往右偏
    駛，又無故煞停於車道上，嚴重影響行車安全，為肇事原因
    等情，有交通部公路總局新竹區監理所竹苗區車輛行車事故
    鑑定會鑑定意見書1份（7969號偵卷第54頁至第56頁）附卷
    可佐，亦均同此認定。據此，本件車禍既係因被告之過失所
    致，而告訴人亦確因本件車禍受有上開傷害，顯然被告之過
    失與告訴人之傷害間確具有相當因果關係無訛。從而，本案
    事證明確，被告犯行堪予認定，應依法論科。
  ㈢至被告聲請調閱告訴人之薪資證明（本院卷第139頁），惟此
    應係被告應向告訴人民事損害賠償計算賠償額之相關證據，
    除與本案犯行無關聯性外，本案事證實已臻明確，是爰不予
    調查，附此敘明。
三、論罪科刑：　　
　㈠按汽、機車駕駛人，無駕駛執照駕車、酒醉駕車，因而致人
    受傷或死亡，依法應負刑事責任者，加重其刑至二分之一，
    道路交通管理處罰條例第86條第1 項定有明文。依其文義觀
    察，係就刑法第276 條之過失致人於死罪，同法第284 條之
    過失傷害（及致重傷）罪之基本犯罪類型，對於加害人無駕
    駛執照駕車、酒醉駕車，因而致人受傷或死亡之特殊行為要
    件予以加重處罰，已就上述刑法第276 條第1 、2 項，同法
    第284 條各罪犯罪類型變更之個別犯罪行為予以加重，而成
    另一獨立之罪名，自屬刑法分則加重之性質（最高法院99年
    度台非字第198號判決意旨參照）。查被告於車禍發生時無
    機車駕駛執照，有證號查機車駕駛人資料1份附卷可參（本
    院卷第126-1頁），並經本院於調查、準備程序時告知被告
    此部分犯行尚涉及道路交通管理處罰條例第86條第1 項之規
    定（本院卷第117頁、第130頁），故無礙被告防禦權之行使
    ，是核被告所為係犯道路交通管理處罰條例第86條第1 項、
    刑法第284條前段之機車駕駛人無駕駛執照騎車而犯過失傷
    害罪，並應依道路交通管理處罰條例第86條第1 項之規定加
    重其刑。
　㈡又被告於肇事後立即停留在現場等候，且在有偵查犯罪權限
    之機關或公務員尚不知何人為肇事者前，主動向到場處理之
    警員坦承肇事，而自願接受裁判等情，有新竹市警察局交通
    警察隊第三組道路交通事故肇事人自首情形紀錄表1 份附卷
    可稽（7969號偵卷第11頁），是被告對於未發覺之犯罪自首
    而有願接受裁判之意，爰依刑法第62條前段之規定減輕其刑
    ，並依法先加後減。
　㈢爰審酌被告本應遵守行車相關規定，而案發當時不論路況、
    視距均屬良好，被告無駕駛執照騎駛普通重型機車，卻無故
    煞停於車道上，而肇致本案車禍，使告訴人受有前揭傷害，
    造成告訴人生活不便及精神痛苦，其所為實值非難，考量被
    告犯後雖坦承犯行，並表示有調解意願，然經本院安排調解
    未到庭，而迄未與告訴人達成和解，有本院刑事報到單1份
    存卷可查（本院卷第125頁），再衡酌被告大學肄業之智識
    程度，現從事服務生，月薪約新臺幣3萬元，未婚無子女，
    目前與媽媽同住等一切情狀（本院卷第140頁），量處如主
    文所示之刑，並諭知易科罰金之折算標準。
據上論斷，應依刑事訴訟法第273條之1第1項、第299條第1項前
段，判決如主文。
本案經檢察官洪期榮提起公訴，檢察官劉正祥到庭執行職務。　
中　　華　　民　　國　　111 　年　　6 　　月　　15　　日
                  刑事第二庭  法　官    崔恩寧
以上正本證明與原本無異。
如不服本判決應於收受本判決後20日內向本院提出上訴書狀，上
訴書狀應敘述具體理由。上訴書狀未敘述上訴理由者，應於上訴
期間屆滿後20日內補提理由書狀於本院(均須按他造當事人之人
數附繕本 )「切勿逕送上級法院」。 
中　　華　　民　　國　　111 　年　　6 　　月　　15　　日
                              書記官    莊琬婷
　　
附錄本案論罪科刑法條：
刑法第284條
因過失傷害人者，處一年以下有期徒刑、拘役或十萬元以下罰金
；致重傷者，處三年以下有期徒刑、拘役或三十萬元以下罰金。
道路交通管理處罰條例第86條
汽車駕駛人，無駕駛執照駕車、酒醉駕車、吸食毒品或迷幻藥駕
車、行駛人行道或行經行人穿越道不依規定讓行人優先通行，因
而致人受傷或死亡，依法應負刑事責任者，加重其刑至二分之一
。